【裁判字號】    95,重訴,468
【裁判日期】    971017
【裁判案由】    損害賠償
【裁判全文】
臺灣臺中地方法院民事判決  95年度重訴字第468號
原      告  壬○○
            丁○○
            癸○○
            辛○○
            戊○○
            子○○
            庚○○
上7人共同
訴訟代理人  李東炫 律師
共    同
複代理人    甲○○
被      告  丙○○
                      3
訴訟代理人  己○○
被      告  榮民計程車業服務中心台中分中心
法定代理人  乙○○
訴訟代理人  丑○
當事人間因被告丙○○過失致死案件，原告提起附帶民事訴訟請
求損害賠償事件，由本院刑事庭以95年度交附民字第294號裁定
移送前來，本院於民國97年9月25日言詞辯論終結，判決如下：
    主    文
被告應連帶給付原告庚○○新台幣肆拾參萬陸仟柒佰壹拾伍元及
被告丙○○自民國九十五年八月三十日起，被告榮民計程車業服
務中心台中分中心自民國九十六年四月三日起均至清償日止，依
年息百分之五計算之利息。
被告應連帶給付原告壬○○新台幣貳拾萬伍仟柒佰壹拾元及被告
丙○○自民國九十五年八月三十日起，被告榮民計程車業服務中
心台中分中心自民國九十六年四月三日起均至清償日止，依年息
百分之五計算之利息。
被告應連帶給付原告子○○、戊○○、丁○○、癸○○、辛○○
各新台幣貳拾萬伍仟柒佰壹拾伍元及被告丙○○自民國九十五年
八月三十日起，被告榮民計程車業服務中心台中分中心自民國九
十六年四月三日起均至清償日止，依年息百分之五計算之利息。
本判決第一項於原告以新台幣壹拾肆萬伍仟元為被告庚○○供擔
保；本判決第二項於原告以新台幣陸萬捌仟元為被告壬○○供擔
保；本判決第三項於原告分別以新台幣陸萬捌仟元為被告子○○
、戊○○、丁○○、癸○○、辛○○供擔保後，得假執行。
原告其餘假執行聲請均駁回。
    事實及理由
壹、程序方面：
一、按訴狀送達後，原告不得將原訴變更或追加。但請求基礎事
    實同一者；擴張或減縮應受判決事項之聲明者，不在此限。
    民事訴訟法第255條第1項第2、3款定有明文。本件原告提起
    本訴原聲明請求：「1.被告應給付原告庚○○新台幣1,552,
    780元整及自起訴狀繕本送達翌日起至清償日止，依年息百
    分之5計算之利息。2.被告應給付原告壬○○、子○○、陳
    中崑、癸○○、辛○○均各100萬元整及均自起訴送繕本送
    達翌日起至清償日止，依年息百分之5計算之利息。」，嗣
    於以95年12月5日具狀追加行政院退輔會台北市榮民服務處
    榮民計程車業服務中心台中地區分中心（下稱榮車服務中心
    ）為被告，並於96年3月13日言詞辯論期日，訴之聲明變更
    為：「1.被告二人應連帶給付原告庚○○新台幣133萬元整
    及自起訴狀繕本送達翌日起至清償日止，按年息百分之5計
    算之利息。2.被告二人應連帶給付原告壬○○、子○○、戊○○、丁○○、癸○○、辛○○均各100萬元整及均自起訴
    狀繕本送達翌日起至清償日止，依年息百分之五計算之利息
    。」，其均係就相同侵權行為請求損害賠償，基礎事實均為
    同一，並為訴之聲明之減縮，依前揭規定，本院自應予以准
    許，合先敘明。
貳、實體方面：
一、原告起訴主張：被告丙○○為被告榮車服務中心之受雇人，
    以駕駛計程車為業，被告丙○○於民國95年1月14日上午，
    駕駛車牌號碼465-MV號營業用小客車，沿台中市○○區○○
    路由中清西二街往河南路方向行駛。於同日上午8時15分許
    ，行經同區○○路91號前時，本應注意車前狀況，並隨時採
    取必要之安全措施，竟疏未注意車前狀況，致所駕駛之前開
    車輛在通過該處時，停煞閃避不及而撞擊欲由大石二巷往福
    上巷6號方向穿越中平路行走之田蕙蘭，使田蕙蘭因而倒地
    傷重不治。原告庚○○為辦理田蕙蘭之後事，共計支出殯葬
    費新台幣 (下同)33 萬元整。原告壬○○、子○○、庚○○
    、丁○○、癸○○、辛○○，因被告丙○○駕駛不當而遽失
    慈母，心中悲痛，難以言喻，請求被告賠償原告壬○○等7
    人各100萬元，共計700萬元之慰撫金。並聲明：(1)被告二人
    應連帶給付原告庚○○新台幣133萬元整及自起訴狀繕本送
    達翌日起至清償日止，依年息百分之5計算之利息。(2)被告
    二人應連帶給付原告壬○○、子○○、戊○○、丁○○、癸○○、辛○○均各100萬元整及自起訴狀繕本送達翌日起至
    清償日止，依年息百分之5計算之利息。(3)原告願供擔保，
    請准宣告假執行。
二、被告丙○○則以：雙方的疏忽過失，造成車禍的發生是雙方
    都不想的，希望能與原告300萬元和解，並未逃避推卸責任
    云云置辯；被告榮民計程車業服務中心台中分中心則以：就
    丙○○的煞車痕跡只有五點多公尺，代表當時丙○○的車速
    只有40幾公里，本件原告與丙○○本達成300萬元和解的金
    額，後來原告又要處罰丙○○30萬元致未達成和解。並均聲
    明：原告之訴駁回。
三、經查原告主張被告丙○○為被告榮車服務中心之受雇人，於
    95年1月14日駕駛車牌號碼465-M V號營業用小客車，於同日
    上午8時15分行經西屯區○○路91號前時，疏未注意車前狀
    況，停煞閃避不及而撞及欲由大石二巷往福上巷6號穿越中
    平路行走之田蕙蘭，造成田蕙蘭顱腦損傷，於同月16日13時
    45分死亡等事實，業經本院調閱台中高等法院95年交上訴第
    2514號刑事卷宗（含本院95年交訴字第153號刑事卷、台灣
    台中地方法院檢察署95年度相字第92號相驗卷宗、95年偵字
    第1191 3號偵查卷）核閱無誤，而本件車禍事故經本院送請
    台灣省台中縣區車輛行車事故鑑定委員會鑑定及台灣高等法
    院台中分院送請台灣省車輛行車事故覆議鑑定委員會鑑定結
    果，均認被告丙○○駕駛營業小客車行駛時顧盼左側而未注
    意前方而肇事，有台灣省台中縣區車輛行車事故鑑定委員會
    96 年1月22日中市行字第0965400218號函暨所附鑑定意見書
    1份及台灣省車輛行車事故覆議鑑定委員會96年3月27日府覆
    議字第0966200722號函附於本卷可稽，被告等人對於此部分
    事實亦不爭執，且被告丙○○亦因前開事實，經台灣高等法
    院台中分院判處有期徒刑6月，有台灣高等法院95年交上訴
    字第2514號刑事判決附卷可稽，原告此部分主張可信為真，
    原告主張被告丙○○應負過失侵權行為責任，洵屬有據。
四、按因故意或過失，不法侵害他人之權利者，負損害賠償責任
    。不法侵害他人致死者，對於支出殯葬費之人，亦應負損害
    賠償責任；不法侵害他人致死者，被害人之父、母、子、女
    及配偶，雖非財產上損害，亦得請求賠償相當之金額。不法
    侵害他人之身體、健康者，被害人雖非財產上之損害，亦得
    請求賠償相當之金額。受僱人因執行職務，不法侵害他人之
    權利者，由僱用人與行為人連帶負損害賠償責任。民法第18
    4條第1項、第192條第1、2項、第194條、第195條及第188條
    第1項分別定有明文。被告丙○○駕駛營業小客車行駛時顧
    盼左側而未注意前方之過失致被害人田蕙蘭死亡，已如前述
    ，是原告依據上開規定，請求被告丙○○賠償喪葬費及精神
    慰撫金，自屬有據。復查被告丙○○為被告榮車中心之受僱
    人，被告榮車中心並不爭執（詳本院97年7月31日言詞辯論
    筆錄），原告主張被告榮車中心應與被告丙○○負連帶賠償
    責任，自無不合。茲就本件原告請求賠償之項目及金額，審
    酌後分述如下：
  (一)喪葬費用部分：
    原告庚○○請求喪葬費33萬元，業據其提出支出各項殯葬費
    用收據影本1紙為證，被告亦不爭執，堪信為真，原告此部
    分之請求，自應准許。
  (二)精神慰撫金部分：
    原告均為被害人之子女，遭母喪之打擊，渠等精神上遭受打
    擊及痛苦，不言可喻，原告請求賠償非財產上損害之慰撫金
    ，自屬有據。查原告壬○○為國防醫學院護理系畢業有房2
    筆及土地12筆及投資1筆；原告子○○為東吳大學經濟系畢
    業、戊○○為空軍官校飛行科畢業有土地1筆及投資1筆、庚○○為交通部電信總局電信特考及格有房屋2筆及土地1筆及
    汽車1輛；原告丁○○為交通部電信總局電信特考及格有房
    屋1筆及土地1筆及汽車1輛及投資1筆、原告癸○○為文化大
    學觀光系畢業、原告辛○○為淡江大學日文系畢業，有投資
    1筆；被告丙○○現為計程車司機，有房屋及土地各1筆，經
    兩造陳明在卷，並有稅務電子閘門財產調件明細表附卷可憑
    ，本院斟酌原告等痛失親人所受之精神痛苦，及兩造之身分
    、地位、經濟能力等一切情狀，認原告各請求60萬元之精神
    慰藉金為適當。
  (三)綜上說明，原告庚○○得請求賠償之金額為喪葬費33萬元及
    慰撫金60萬元，共93萬元。原告壬○○、子○○、戊○○、
    丁○○、癸○○、辛○○得請求賠償之金額均為慰撫金各60
    萬元。
五、按損害之發生或擴大，被害人與有過失者，法院得減輕賠償
    金額或免除之，民法第217條第1項定有明文，復按民法第19
    2條第1項及第194條之權利，係間接被害人得請求賠償之特
    例。上述請求權，自理論言，雖係固有之權利，然其權利既
    係基於侵權行為整個要件而發生，則此權利人縱係間接被害
    人，亦不能不負擔直接被害人之過失，倘直接被害人於損害
    之發生或擴大與有過失時，依公平之原則，亦應有民法第21
    7條過失相抵規定之適用（最高法院73年度臺再字第182號判
    例、72年度臺上字第446號判決可資參照）。按道路交通安
    全規則第134條第1款規定，行人穿越道路，在設有行人穿越
    道者，必須經由行人穿越道穿越，不得在其一百公尺範圍內
    穿越道路。經查本件被害人田蕙蘭未由一百公尺內所設置之
    行人穿越道穿越道路，逕行由中平路右側91號前穿越快車道
    ，實有違反道路交通安全規則第134條第1款之情事，難認其
    對本件交通事故毫無過失可言。惟衡之肇事當時之天候及路
    面狀況，視距良好，被害人復為年逾八旬之長者，有其年籍
    資料在卷可稽，其步履必然緩慢，從路邊步行至道路中央近
    二快車道分隔線附近 (受撞擊位置)，當歷經相當秒數，顯
    非驟然進入快車道，被告丙○○駕車時倘專注於警戒車前狀
    況，未分心對左側路旁之人搖手示意，當可輕易避免交通事
    故之發生，是被告上述過失，顯應認為本件肇事主因已如前
    述；而被害人穿越道路未遵照道路交通安全規則，難謂其毫
    無過失，惟屬次要之肇事原因，此亦經台灣高等法院台中分
    院刑事庭同此認定（詳卷附95年交上訴字第2514號判決可參
    ）。而系爭交通事故，雖經囑託台灣省台中市區車輛行車事
    故鑑定委員會鑑定，復據台灣省車輛行車事故覆議鑑定委員
    會覆議結果，皆認被告丙○○與被害人之過失行為，同為肇
    事原因，但核與上揭事證情況未盡相符，尚難採憑。本院審
    酌警製道路交通事故調查報告表(一)(二)、道路交通事故現場圖
    及現場照片等一切情狀，認被害人田蕙蘭之過失責任為百分
    之30，而被告丙○○之過失責任為百分之70，故應減輕被告
    賠償金額百分之30。因此，原告庚○○得請求之金額為6510
    00元（930000×0．7＝651000），原告壬○○、子○○、戊○○、丁○○、癸○○、辛○○各得請求之金額為42萬元（
    600000×0．7＝420000）。
六、再按保險人依強制汽車責任保險法規定給付之保險金，視為
    被保險人損害賠償金額之一部分；被保險人受賠償請求時，
    得扣除之，強制汽車責任保險法第32條定有明文。查原告等
    因此次車禍而自保險公司領取汽車強制責任保險金共150 萬
    元，原告除壬○○分配214,290元外，其餘原告各分配214,
    285元，為原告所自陳（詳本院97年9月25日言詞辯論筆錄）
    ，依上開規定，自應予以扣除。是原告所得請求賠償之金額
    ，原告庚○○經扣除214,285元後，所得請求之金額為436,
    715元，原告壬○○所得請求之金額於扣除214,290元為205,
    710元，原告子○○、戊○○、丁○○、癸○○、辛○○則
    均扣除214,285元後，均各得請求被告賠償205,715元。
七、從而，原告本於侵權行為之法律關係，請求被告連帶給付之
    金額，於庚○○部分在436,715元；壬○○部分在205,710元
    ；子○○、戊○○、丁○○、癸○○、辛○○均在205,715
    元，及均自起訴狀繕本送達之翌日即被告丙○○自95年8月
    30日起，被告榮民計程車業服務中心台中分中心自96年4月
    3日起均至清償日止，依年息百分之5計算之利息之範圍內，
    為有理由，應予准許。逾此部分之請求，則無理由，應予駁
    回。
八、原告陳明願供擔保，聲請宣告假執行，經核其勝訴部份，合
    於法律之規定，爰酌定相當之擔保金額宣告之。至原告敗訴
    部分，其假執行之聲請，因訴之駁回而失所依附，併予駁回
    。
九、本件事證已臻明確，兩造其餘主張及所提證據與本院上開論
    斷無涉或無違，不予贅述。
十、本件原告提起刑事附帶民事訴訟，經本院刑事庭依刑事訴訟
    法第504條第1項移送前來，依同條第2項規定免納裁判費，
    故毋庸為訴訟費用負擔之諭知，附此敘明。
十一、本件假執行之依據：第390條第2項。
中    華    民    國    97    年    10    月    17   日
                  民事第二庭    法  官  涂秀玲
正本係照原本作成。
如對本判決上訴，須於判決送達後20日內向本院提出上訴狀。
中    華    民    國    97    年    10    月    17   日
                                書記官


司法院資訊處製作；財團法人民間司法改革基金會備份。
